臺灣臺北地方法院民事判決　九十年度訴字第三八九四號
　　原　　　告　丙○○
　　　　　　　　乙○○
　　被　　　告　甲○○
右當事人間請求侵權行為損害賠償事件，本院判決如左：
    主      文
被告應給付原告新台幣貳拾萬元及自民國九十年七月十三日起至清償日止，按年息百
分之五計算之利息。
原告其餘之訴駁回。
訴訟費用由被告負擔百分之三十七，餘由原告負擔。
本判決原告勝訴部分，於原告以新台幣柒萬元為被告供擔保後，得假執行。但被告如
於假執行程序實施前，以新台幣貳拾萬元為原告預供擔保，得免為假執行。
原告其餘假執行之聲請駁回。
    事      實
甲、原告方面：
一、聲明：
（一）被告應給付原告新台幣（下同）五十三萬九千五百三十四元，及自起訴狀繕本
      送達翌日起至清償日止，按年息百分之五計算之利息。
（二）願供擔保以代釋明，請准宣告假執行。
二、陳述：
（一）被告於民國八十八年七月六日上午九時許，駕駛車牌號碼ＳＱ六○四七號自用
      小客車，沿台北市大安區○○○路○段西側由北往南方向行駛，途經復興南路
      一段、大安路一段一一六巷有號誌交岔路口，欲左轉穿越大安路一段一一六巷
      口劃設之行人穿越道往東行駛時，適原告沿復興南路一段東側人行道由北往南
      方向，徒步經由該行人穿越道穿越大安路一段一一六巷，被告於左轉時本應注
      意車前狀況並隨時採取必要之安全措施，及應注意駕車行近行人穿越道前，應
      減速慢行，遇有行人穿越時，無論有無交通警察指揮或號誌指示，均應暫停讓
      行人先行通過，而依當時係日間、天候晴、路面乾燥無缺陷、視線良好無障礙
      物、行車管制號誌動作正常等情形觀之，並無任何足令被告不能注意之情事，
      被告竟未加以注意即逕自左轉，致其車輛左後葉子板撞及原告，原告因而倒地
      受有左側轉子骨骨折之傷害。被告因此涉有過失傷害罪嫌，業經判決有罪確定
      。故被告顯有過失，侵害原告身體健康權致原告受有損害，應對原告負損害賠
      償責任。原告所受損害內容如下：
    1.醫藥費損失六萬五千六百零八元：
      原告於八十八年七月十九日支出醫療費用六萬五千一百四十六元，同年七月六
      日支出四百六十二元。
    2.非財產上損害五十萬元：
      原告於前述事故發生時已年屆八十八歲，惟身體硬朗仍能健步如飛，誠屬彌足
      珍貴，卻因被告之過失造成左側轉子骨骨折，除需忍受手術治療及長期往來復
      健之痛苦外，原告因此完全喪失走路之功能，目前僅能倚杖四角架挪步移動身
      體，所受精神上痛苦非筆墨能形容，是請求慰撫金五十萬元以彌補所受精神上
      痛苦。
    3.扣除原告已向訴外人富邦產物保險股份有限公司領取保險金二萬五千零七十四
      元，被告尚應賠償原告五十三萬九千五百三十四元之損害。
（二）為此本於民法第一百八十四條第一項、第一百九十五條第一項侵權行為法律關
      係，起訴請求被告給付五十三萬九千五百三十四元，及自起訴狀繕本送達翌日
      起至清償日止，按年息百分之五計算之利息。
（三）對被告抗辯所為之陳述：
    1.原告受傷住院醫療期間共十五日，育有五子二女，皆已成年。平日與配偶乙○
      ○居住共同生活，目前並無工作，名下亦無任何財產，未接受過教育。
    2.富邦產物保險股份有限公司雖已給付保險金五萬六千八百零一元予中央健康保
      險局，但依最高法院六十八年台上字第四二號、八十六年台上字第二二六五號
      判例意旨所示，原告仍得請求被告賠償。
三、證據：提出台北市政府警察局交通大隊交通事故肇因初步分析研判表、台北市立
    仁愛醫院診斷證明、台北市立仁愛醫院醫療費用收據、臺灣臺北地方法院檢察署
    檢察官八十九年度偵字第一○九一號聲請簡易判決處刑書、臺灣臺北地方法院八
    十九年度交易字第一六八號刑事判決書、臺灣高等法院八十九年度交上易字第五
    ○六號刑事判決書。
乙、被告方面：
一、聲明：駁回原告之訴及其假執行之聲請，如受不利之判決，願供擔保請准免為假
    執行。
二、陳述：
（一）被告八十九年度所得總額為四十七萬一千七百二十三元，並需扶養母親及小弟
      ，每月更需支付所居住之房屋租金。被告現從事資訊業務，於訴外人新光組合
      科技股份有限公司任職，每月薪資三萬五千元，為省立基隆高級中學畢業者，
      並無任何不動產，已婚，配偶現有工作。
（二）原告請求醫藥費損失部分，對於原告主張之數額不爭執，但原告已於八十九年
      三月二十日自訴外人富邦產物保險股份有限公司受理賠八萬一千八百七十五元
      ，其中五萬六千八百零一元係由保險公司直接給付予中央健康保險局，另二萬
      五千零七十四元則直接給付予原告，故此部分款項應予扣除。又富邦產物保險
      股份有限公司理賠部分，該保險契約被保險人為訴外人鄭麗梅，因車牌號碼Ｓ
      Ｑ六○四七號自用小客車係鄭麗梅所有。
三、證據：提出八十九年度綜合所得稅納稅證明書、被告全戶戶籍謄本、房屋租賃契
    約書、洪文育中華民國身心障礙手冊、車險系統肇事資料查詢。
丙、本院依職權調閱臺灣高等法院八十九年度交上易字第五○六號被告所涉過失傷害
    案件卷宗（含臺灣臺北地方法院檢察署八十九年度偵字第一○九一號及八十八年
    度核退字第三九○號、本院八十九年度交易字第一六八號及八十九年度北交簡字
    第一○○九號卷宗），向富邦產物保險股份有限公司函查鄭麗梅保險契約理賠相
    關事項。
    理      由
一、原告起訴主張：被告於八十八年七月六日上午九時許，駕駛車牌號碼ＳＱ六○四
    七號自用小客車，沿台北市大安區○○○路○段西側由北往南方向行駛，途經復
    興南路一段、大安路一段一一六巷有號誌交岔路口，欲左轉穿越大安路一段一一
    六巷口劃設之行人穿越道往東行駛時，適原告沿復興南路一段東側人行道由北往
    南方向，徒步經由該行人穿越道穿越大安路一段一一六巷，被告於左轉時本應注
    意車前狀況並隨時採取必要之安全措施，及應注意駕車行近行人穿越道前，應減
    速慢行，遇有行人穿越時，無論有無交通警察指揮或號誌指示，均應暫停讓行人
    先行通過，而依當時係日間、天候晴、路面乾燥無缺陷、視線良好無障礙物、行
    車管制號誌動作正常等情形觀之，並無任何足令被告不能注意之情事，竟未加以
    注意即逕自左轉，致其車輛左後葉子板撞及原告，原告因而倒地受有左側轉子骨
    骨折之傷害，被告因此涉有過失傷害罪嫌，業經判決有罪確定。故被告顯有過失
    ，侵害原告身體健康權致原告受有損害，應對原告負損害賠償責任。原告所受損
    害包括醫藥費損失六萬五千六百零八元、非財產上損害五十萬元，扣除已向富邦
    產物保險股份有限公司領取保險金二萬五千零七十四元後，被告尚應賠償原告五
    十三萬九千五百三十四元之損害。為此本於民法第一百八十四條第一項、第一百
    九十五條第一項侵權行為法律關係，請求被告給付五十三萬九千五百三十四元，
    及自起訴狀繕本送達翌日起至清償日止，按年息百分之五計算之利息等語。被告
    則以：原告已於八十九年三月二十日自富邦產物保險股份有限公司受理賠八萬一
    千八百七十五元，其中五萬六千八百零一元係由保險公司直接給付予中央健康保
    險局，故此部分款項應予扣除等語，資為抗辯。
二、原告主張被告於八十八年七月六日上午九時許，駕駛車牌號碼ＳＱ六○四七號自
    用小客車，沿台北市大安區○○○路○段西側由北往南方向行駛，途經復興南路
    一段、大安路一段一一六巷有號誌交岔路口，欲左轉穿越大安路一段一一六巷口
    劃設之行人穿越道往東行駛，適原告沿復興南路一段東側人行道由北往南方向，
    徒步經由該行人穿越道穿越大安路一段一一六巷時，本應注意車前狀況並隨時採
    取必要之安全措施，及應注意駕車行近行人穿越道前，應減速慢行，遇有行人穿
    越時，無論有無交通警察指揮或號誌指示，均應暫停讓行人先行通過，而依當時
    係日間、天候晴、路面乾燥無缺陷、視線良好無障礙物、行車管制號誌動作正常
    等情形觀之，並無任何足令被告不能注意之情事，竟未加以注意即逕自左轉，致
    其車輛左後葉子板撞及原告，原告因而倒地受有左側轉子間骨折之傷害之事實，
    已據其提出台北市政府警察局交通大隊交通事故肇因初步分析研判表、台北市立
    仁愛醫院診斷證明為證，並為被告所不爭執，自堪信為真實。依道路交通安全規
    則第九十四條第三項：「汽車行駛時，駕駛人應注意車前狀況：：：，並隨時採
    取必要之安全措施。」及第一百零三條：「汽車行近行人穿越道前，應減速慢行
    ，遇有行人穿越時，無論有無交通警察指揮或號誌指示，均應暫停讓行人先行通
    過。」等規定，被告駕駛車輛負有注意車前狀況及近行人穿越道前應減速慢行、
    暫停讓行人先行通過之注意義務；而依本院八十九年度交易字第一六八號被告所
    涉過失傷害案件卷宗第三十二頁所附道路交通事故調查報告表所載，前開事故發
    生時，係日間、天候晴、路面乾燥無缺陷、視線良好無障礙物、行車管制號誌動
    作正常等情形，此亦經本院調閱臺灣高等法院八十九年度交上易字第五○六號被
    告所涉過失傷害案件卷宗（含臺灣臺北地方法院檢察署八十九年度偵字第一○九
    一號及八十八年度核退字第三九○號、本院八十九年度交易字第一六八號及八十
    九年度北交簡字第一○○九號卷宗）查閱屬實。準此，被告並無不能注意之情事
    ，其應注意且能注意竟疏未注意以致肇事，就該事故之發生自有過失；且其過失
    與原告所受傷害間，並有相當因果關係，自應依民法第一百八十四條第一項前段
    規定對原告負侵權行為損害賠償責任。
三、按不法侵害他人之身體或健康者，對於受害人因此增加生活上之需要時，應負損
    害賠償責任；又不法侵害他人之身體、健康、名譽或自由者，被害人雖非財產上
    之損害，亦得請求賠償相當之金額，民法第一百九十三條第一項、第一百九十五
    條第一項前段分別定有明文。原告請求被告應賠償其醫療費用支出及慰撫金，是
    否有當，即為其次應審究者，現分述如下：
（一）醫療費用支出部分：
    1.民法第一百九十三條第一項所謂增加生活上之需要，係指被害以前並無此需要
      ，因被害以後始有支付此費用之必要者而言；是以身體、健康被害，經延醫治
      療所支出之醫療費用，如確屬必要者，即得請求賠償（最高法院七十八年度台
      上字第五四七號判決意旨參照）。
    2.原告主張其於台北市立仁愛醫院支出醫藥費用，其中八十八年七月十九日支出
      六萬五千一百四十六元，同年七月六日支出四百六十二元，共受有六萬五千六
      百零八元之損害等情，有其提出之台北市立仁愛醫院診斷證明書、台北市立仁
      愛醫院醫療費用收據可參。然按依保險法第一百三十五條準用第一百零三條規
      定，傷害保險之保險人固不得代位行使被保險人對於加害人之損害賠償請求權
      ，惟全民健康保險法第八十二條規定：「保險對象因汽車交通事故，經本保險
      提供醫療給付者，本保險之保險人得向強制汽車責任保險之保險人代位請求該
      項給付。」全民健康保險法為保險法之特別法，依特別法優於普通法之原則，
      全民健康保險法第八十二條應優先於保險法第一百三十五條、第一百零三條之
      規定而為適用。從而全民健康保險之被保險人因汽車交通事故，經全民健康保
      險提供醫療給付者，全民健康保險之保險人自得向強制汽車責任保險之保險人
      代位請求該項給付。而依強制汽車責任保險法第三十條規定，於該範圍內，加
      害人或強制汽車責任保險之被保險人之損害賠償責任即因而解免，全民健康保
      險被保險人對於加害人之損害賠償請求權亦因而喪失（最高法院八十八年度台
      上字第三五三號判決意旨參照）。卷查，原告上述醫療費用中，其中八十八年
      七月十九日支付者有五萬二千三百六十三元、八十八年七月六日有一百七十二
      元係由全民健康保險保險人負擔者，是原告此部分醫療費用應扣除五萬二千五
      百三十五元，僅得請求被告給付一萬三千零七十三元。但原告自行扣除其已向
      富邦產物保險股份有限公司領取之保險金二萬五千零七十四元而減縮其應受判
      決事項聲明（詳見本院九十年十二月二十七日言詞辯論筆錄），是其此部分損
      害數額已受完全之填補，其請求被告給付即屬無據。
（二）慰撫金部分：原告依據民法第一百九十五條規定，請求被告連帶給付慰撫金，
      按私法上權利可分為財產權及非財產權，其中非財產權即人身權，凡與權利主
      體之人格或身分不能分離之權利屬之，包括人格權及身分權。在人格權部分，
      則包含姓名權（民法第十九條）、生命權、身體權、健康權、名譽權、自由權
      、信用權、隱私權、貞操權等。其中身體權係以保持身體之完全為內容之權利
      ；原告所受侵害之權利內容為左側轉子間骨折，有台北市立仁愛醫院診斷證明
      書可參，顯身體受有傷害，有形組織遭破壞，故屬於身體權受有損害者。依上
      開法條規定，自得請求被告賠償其非財產上損害，給付慰撫金。再者，非財產
      上之損害賠償為民事損害賠償之一脈，因之，非財產上損害賠償亦當然採賠償
      全部損害之原則。故而計算損害之大小時，應依附賠償權利人感受痛苦之諸因
      素而計算，乃當然之結果。又所謂相當金額之計算，應以實際加害之情形、被
      害人所受精神上痛苦之程度、賠償權利人之身分地位、經濟能力，並斟酌賠償
      義務人之經濟狀況、可歸責之程度等定之。經查，(1)原告所受精神上痛苦為：
      原告主張其於前述事故發生時已年屆八十八歲，惟身體硬朗仍能健步如飛，誠
      屬彌足珍貴，卻因被告之過失造成左側轉子間骨折，除需忍受手術治療及長期
      往來復健之痛苦外，原告因此完全喪失走路之功能，目前僅能倚杖四角架挪步
      移動身體，所受精神上痛苦非筆墨能形容等語，但對於其因被告侵權行為而完
      全喪失走路之功能乙節並未舉證以實其說，是其此部分所陳尚難可採；惟原告
      確實因上開身體傷害住院診療十五日，有上開台北市立仁愛醫院診斷證明書足
      憑，故其所受精神上痛苦，應參酌此等情狀認定。(2)原告身分地位及經濟能力
      等為：原告育有五子二女，皆已成年；平日與配偶乙○○居住共同生活，目前
      並無工作，名下亦無任何財產，未接受過教育等情，已經原告陳述綦詳，並為
      被告所不否認。(3)被告陳述稱：其八十九年度所得總額為四十七萬一千七百二
      十三元，並需扶養母親及小弟，每月更需支付所居住之房屋租金；另被告現從
      事資訊業務，於新光組合科技股份有限公司任職，每月薪資三萬五千元，為省
      立基隆高級中學畢業者，並無任何不動產，已婚，配偶現有工作等情，有八十
      九年度綜合所得稅納稅證明書、被告全戶戶籍謄本、房屋租賃契約書、洪文育
      中華民國身心障礙手冊可憑，此等情狀亦為原告所不否認者。(4)爰審酌以上一
      切情狀，認原告所請求之金額以二十萬元為相當。
四、再者，民法第二百二十九條第二項規定：「給付無確定期限者，債務人於債權人
    得請求給付時，經其催告而未為給付，自受催告時起，負遲延責任。其經債權人
    起訴而送達訴狀，或依督促程序送達支付命令，或為其他相類之行為者，與催告
    有同一之效力。」、第二百三十三條第一項前段規定：「遲延之債務，以支付金
    錢為標的者，債權人得請求依法定利率計算之遲延利息。」，故原告主張被告應
    給付自起訴狀繕本送達翌日起至清償日止，按年息百分之五計算之法定遲延利息
    ，即屬有據。
五、從而，原告依據民法第一百八十四條第一項、第一百九十五條第一項之規定，本
    於侵權行為之法律關係，請求被告給付二十萬元，及自起訴狀繕本送達翌日即九
    十年七月十三日起至清償日止按年息百分之五計算之利息，為有理由。至超逾部
    分，則難謂有據，應予駁回。
六、因本件事證已臻明確，兩造其餘主張陳述及所提之證據，經審酌與本院上開論斷
    結果無違，爰不予一一贅述。
七、假執行之宣告：
    兩造陳明願供擔保以代釋明，請宣告假執行或免為假執行，經核原告勝訴部分，
    合於法律規定，爰分別酌定相當之擔保金額宣告之；原告其餘假執行之聲請，因
    訴之駁回而失所依據，不予准許。
八、結論：
    本件原告之訴為一部有理由，一部無理由，依民事訴訟法第七十九條但書、第三
    百九十條第二項、第三百九十二條，判決如主文。
中　　　華　　　民　　　國　　九十一　　年　　　一　　　月　　　十　　　日
　　　　　　　　　　　　　　　民事第三庭法　　　官　賴錦華
右為正本係照原本作成
如對本判決上訴，須於判決送達後廿日內向本院提出上訴狀
中　　　華　　　民　　　國　　九十一　　年　　　一　　　月　　 十四　　 日
　　　　　　　　　　　　　　　　　　　　法院書記官　葛映嵐
